臺灣高等法院刑事判決
                                  105年度上易字第461號
上  訴  人
即  被  告  陳○銨（原名陳○威）
上列上訴人因家暴傷害案件，不服臺灣桃園地方法院104年度易
字第308號，中華民國105年1月8日第一審判決（起訴案號：臺灣
桃園地方法院檢察署103年度偵字第24270號），提起上訴，本院
判決如下：
    主  文
上訴駁回。
    事  實
一、陳○銨與簡○萱曾為夫妻關係，為家庭暴力防治法第3條第1款
    所定之家庭成員關係。渠等於民國103年10月23日1時30分許
    ，在陳○銨位於桃園縣龍潭鄉（現改制為桃園市○○區○○○路00
    0 巷00號居所，雙方因故發生爭執，陳○銨依其社會生活通
    常經驗與智識程度，可預見若出手拉扯，簡○萱恐因此受有
    傷害，竟基於縱發生此情亦不違反其本意之傷害的不確定故
    意，徒手拉扯簡○萱，致簡○萱因而受有右臉右眼鈍傷併瘀傷
    及右上肢抓傷之傷害。
二、案經簡○萱訴由桃園縣政府警察局（現改制為桃園市政府警
    察局，下同）龍潭分局報告臺灣桃園地方法院檢察署檢察官
    偵查起訴偵辦。
    理  由
壹、程序方面
一、被告以外之人於審判外之言詞或書面陳述，除法律有規定者
    外，不得作為證據。被告以外之人於偵查中向檢察官所為之
    陳述，除顯有不可信之情況者外，得為證據。公務員職務上
    製作之紀錄文書、證明文書，除顯有不可信之情況外，亦得
    為證據。又按被告以外之人於審判外之陳述，雖不符刑事訴
    訟法第159條之1至第159條之4之規定，而經當事人於審判程
    序同意作為證據，法院審酌該言詞陳述或書面陳述作成時之
    情況，認為適當者，亦得為證據；當事人、代理人或辯護人
    於法院調查證據時，知有刑事訴訟法第159條第1項不得為證
    據之情形，而未於言詞辯論終結前聲明異議者，視為有前項
    之同意，刑事訴訟法第159條之1、第159條之5第1項、第2項
    分別定有明文。經查，檢察官、上訴人即被告陳○銨（下稱
    被告）於本院審判程序中對本案之供述、非供述證據均表示
    無意見（本院卷第22頁背面至第23頁背面），供述證據部分
    視為同意作為證據，本院審酌各該證據作成或取得時狀況，
    並無顯不可信或違法取得等情況，且經本院依法踐行證據調
    查程序並認為適當，依前揭規定及刑事訴訟法關於證據章之
    規定，本案相關之供述、非供述證據，均有證據能力。
二、告訴人陳報錄音檔及逐字稿之證據能力：刑事訴訟法第159
    條之5規定之傳聞例外，乃基於當事人進行主義中之處分主
    義，藉由當事人等「同意」之此一處分訴訟行為與法院之介
    入審查其適當性要件，將原不得為證據之傳聞證據，賦予其
    證據能力。本乎程序之明確性，其第一項「經當事人於審判
    程序同意作為證據」者，當係指當事人意思表示無瑕疵可指
    之明示同意而言，以別於第2項之當事人等「知而不為異議
    」之默示擬制同意。當事人已明示同意作為證據之傳聞證據
    ，並經法院審查其具備適當性之要件者，若已就該證據實施
    調查程序，即無許當事人再行撤回同意之理，以維訴訟程序
    安定性、確實性之要求。此一同意之效力，既因當事人之積
    極行使處分權，並經法院認為適當且無許其撤回之情形，即
    告確定，其於再開辯論不論矣，即令上訴至第二審或判決經
    上級審法院撤銷發回更審，仍不失其效力（最高法院99年度
    台上字第3425號判決意旨參照）。經查，告訴人陳報之錄音
    檔及逐字稿，被告於原審已明示同意有證據能力（原審易字
    卷第89頁），揆諸上開說明，此一同意之效力，既因被告積
    極行使處分權，並經原審調查認為適當而無許其撤回之情形
    ，即告確定，即令上訴至第二審，仍不失其效力。因此，自
    不容許被告於本院復主張上開證據無證據能力。
貳、實體方面
一、訊據被告矢口否認有上開犯行，辯稱：告訴人雖指訴我打她
    ，但僅能證明當時有發生口角及拉扯並無傷害情事，告訴人
    是經過設計才會預先準備錄音，我們案發時是夫妻，拉扯後
    我們都有受傷，只是告訴人去驗傷，我沒驗傷，我沒有追究
    ，告訴人在案發後10小時候才去驗傷，不能證明是我造成，
    錄音內容是告訴人誘導我說的云云。惟查：
（一）被告坦承有於上開時地有與告訴人發生爭執，並徒手與告
      訴人發生拉扯，並造成其右上肢抓傷，且對於告訴人受有
      右臉右眼鈍傷併瘀傷及右上肢抓傷之傷勢沒有意見等情（
      臺灣桃園地方法院104年度審易字第308號卷第35頁；原審
      卷第88頁至第91頁）。而告訴人亦於警詢、偵查及原審中
      均證稱：於前揭時地，當時伊與被告吵架，被告要離婚，
      要趕伊出門，伊不肯，被告就硬拉扯伊的手，硬要扛伊出
      去，因為很混亂，被告的手抓伊的頭，又拉伊的手，伊一
      直撥掉被告的手，被告以徒手方式對伊臉部攻擊，造成伊
      右眼受傷、右手擦傷等語（臺灣桃園地方法院檢察署103
      年度偵字第24270號卷第8頁至第10頁、第21頁至第23頁）
      。並有壢新醫院受理家庭暴力事件驗傷診斷書、病患圖片
      檔、逐字稿、原法院103年度家護字第1499號民事通常保
      護令、光碟1片等件在卷（前揭偵查卷第11、12頁；前揭
      審易字卷第22頁至第32頁；原審卷第5頁至第7頁、第66頁
      之1）足憑。觀諸告訴人於警詢、偵訊及原審中所為之證
      述，就其如何與被告發生爭執，被告出手拉扯之情形及受
      傷之狀況等節均證述綦詳，且前後指訴內容大致一致。又
      稽之告訴人於原審審理時，業以具結擔保其證詞之真實性
      ，堪認告訴人應無甘冒偽證罪之懲罰而挾怨報復或構詞誣
      指被告，是其證述上開被害事實之陳述應屬真實。是告訴
      人因遭被告出手拉扯，而受有事實欄所載之傷害等事實，
      堪以認定。
（二）參諸前揭偵查卷所附照片之拍攝時間為103年10月23日11
      時36分許，當時告訴人之眼睛已有腫脹、瘀傷之黑紫色情
      狀，而卷附之錄音檔逐字稿，被告供承該稿內容係其對話
      （見原審易字卷第89頁），其中於1：29：26，被告開始
      拉扯告訴人，告訴人始一直說「走開啦！走開啦！」等語
      ，嗣於1：29：47告訴人遭被告打傷，告訴人哭泣並說「
      好痛」等語，在1：30：49被告則說「我剛剛是不是刮到
      你眼睛是不是？」等語，則被告與告訴人雙方爭執不下時
      ，被告確有出手拉扯告訴人，且告訴人在過程中眼睛確有
      因此受傷，又被告於甫打傷告訴人即詢問「我剛剛是不是
      刮到你眼睛是不是？」等語（前揭偵查卷第18、19頁），
      顯見被告主觀上應非出於直接故意。況被告業已自承一直
      拉扯有可能造成告訴人受傷等語（原審卷第91頁），則被
      告依其社會生活通常經驗與智識程度，已可預見若一直出
      手拉扯，恐因此造成告訴人受有傷害，仍執意出手拉扯，
      造成告訴人受有前揭傷害，主觀上顯係基於傷害之不確定
      故意甚明，何況被告於本院審理時，自承於前揭時、地拉
      扯後，告訴人有受傷，只是稱其未去驗傷而受有不利判斷
      等語（本院卷第22頁背面），足見告訴人之傷勢確係被告
      拉扯所致，並無上訴狀指稱告訴人之傷勢非被告施暴所造
      成之疑慮。
（三）綜上所述，被告所辯，無非事後圖卸之飾詞，委不足取，
      本件被告所犯傷害犯行，事證明確，洵堪認定，應予依法
      論科。
二、按家庭暴力防治法所稱「家庭暴力」，係指家庭成員間實施
    身體或精神上不法侵害之行為；所稱「家庭暴力罪」，係指
    家庭成員間故意實施家庭暴力行為而成立其他法律所規定之
    犯罪，家庭暴力防治法第2 條第1 款、第2 款分別定有明文
    。又被告與告訴人為夫妻，為家庭暴力防治法第3 條第1款
    規定之家庭成員，核被告所為，係犯刑法第277 條第1 項之
    傷害罪，且屬於對家庭成員間實施身體上不法侵害之行為，
    自亦該當家庭暴力防治法所稱之家庭暴力罪，惟因家庭暴力
    防治法對於家庭暴力罪並無科處刑罰之規定，是此部分傷害
    犯行僅依前開刑法普通傷害罪之規定予以論罪科刑。
三、原審以被告罪證明確，依刑法第277條第1項、第41條第1項
    前段，刑法施行法第1條之1第1項、第2項前段之規定，審酌
    被告僅因與告訴人口角糾紛，竟不思以和平理性方式解決，
    而徒手傷害告訴人，顯不尊重他人之身體法益，法治觀念淡
    薄，且亦未曾向告訴人道歉，更未賠償告訴人，迄今仍未與
    告訴人達成和解，犯後態度難認良好，兼衡被告之犯罪動機
    、目的、手段、告訴人所受傷勢程度等一切情狀，量處拘役
    30日，並諭知易科罰金之折算標準，認事用法，核無不合，
    量刑亦屬妥適，被告上訴意旨，辯稱無犯罪故意，或指摘原
    審量刑過重，惟其對於告訴人之傷勢確係以不確定故意為之
    ，已如前述，其犯後態度不佳，雖無前科，經此次偵審及科
    刑，尚不足以防範被告再犯，緩刑之宣告，尚非所宜，其上
    訴意旨，均為無理由，應予駁回。
據上論斷，應依刑事訴訟法第368條，判決如主文。
本案經檢察官許智評到庭執行職務。
中    華    民    國   105    年    4     月    19    日
                  刑事第三庭    審判長法  官  張惠立
                                      法  官  梁耀鑌
                                      法  官  許文章
以上正本證明與原本無異。
不得上訴。
                                      書記官  范家瑜
中    華    民    國   105    年    4     月    19    日